臺灣高等法院交通事件裁定　　　　　　　　　　　　九十一年度交抗字第五七七號
　　抗　告　人
　　即受處分人　甲○○
右抗告人因違反道路交通管理處罰條例案件，不服臺灣臺北地方法院，中華民國九十
一年七月二日裁定（九十年度交聲字第九四五號），提起抗告，本院裁定如左：
    主  文
原裁定及原處分均撤銷。
甲○○不罰。
    理  由
一、按汽車駕駛人，行經有燈光號誌管制之交岔路口闖紅燈者，處銀元六百元以上一
    千二百元以下罰鍰（即新臺幣一千八百元以上三千六百元以下），九十年一月十
    七日修正前道路交通管理處罰條例第五十三條定有明文。而汽車駕駛人駕駛汽車
    違反道路交通管理處罰條例第五十三條規定者，除應依該條所規定之罰鍰處罰外
    ，並予記違規點數三點，道路交通管理處罰條例第六十三條第一項第三款亦定有
    明文。
二、原裁定略以：本件受處分人即異議人甲○○於九十年四月二十八日凌晨零時五分
    許，駕駛車牌號碼八Ｂ–六九四八號自用小客車，沿臺北市○○路一一八巷行駛
    至該巷與虎林街交岔口處，因紅燈左轉駛入虎林街，而為臺北市政府警察局信義
    分局警員乙○○以受處分人駕駛汽車有違反前揭道路交通管理處罰條例第五十三
    條規定之行為當場攔停製單舉發，惟受處分人拒絕簽收該舉發通知單，並經掣單
    舉發警員在舉發通知單上記明「拒簽」，依違反道路交通管理事件統一裁罰標準
    及處理細則第十一條第一項第一款規定視為已收受，嗣受處分人因未依規定自動
    繳納罰鍰，亦未依規定到案聽候裁決，原處分機關乃依道路交通管理處罰條例第
    五十三條、違反道路交通管理事件統一裁罰標準及處理細則第四十四條第一項、
    違反道路交通管理事件統一裁罰標準表之規定於九十年七月二十日裁處受處分人
    罰鍰新臺幣三千六百元，並依同條例第六十三條第一項第三款（裁決書漏引第三
    款，應予補正）規定記違規點數三點。訊據受處分人甲○○矢口否認有右揭違規
    行為，辯稱：伊行經該路口時號誌為綠燈，但因左轉時須禮讓直行車，迨直行車
    淨空可左轉時號誌已轉為黃燈，於是進行左轉，此時該舉發伊之警車臨時停車於
    靠近號誌燈之車道上，伊有連續閃大燈請該警車駛離以維車道暢通云云。然查，
    受處分人駕駛汽車於前揭時地違規闖紅燈而經攔停並拒絕簽收舉發通知單等情，
    業據證人即目睹受處分人駕駛汽車違規行駛之警員乙○○於本院九十年十二月二
    十八日調查時，以具結擔保其供述之真實性，並在負擔偽證罪之處罰心理下供稱
    ：當時伊和另一位同事執行巡邏勤務，在松德路一三一巷要過松德路到虎林街，
    伊等方向的號誌是綠燈，就看到受處分人駕駛的自用小客車從松德路闖紅燈左轉
    到虎林街，伊等有攔停受處分人，並告知其違規事由等語，並有載明「拒簽」字
    樣之本件舉發通知單在卷可稽。按證人乙○○乃為原處分機關所認定受處分人有
    前開駕駛汽車違規行為之原證人，其並到庭在本院法官面前以言詞供述本件訴訟
    上之待證事實–即受處分人有前開違規事實，本院由其上述證述已得有受處分人
    確有上開違規行為之心證，且於本件卷存證據資料內並無任何積極證據足以證明
    證人乙○○上開證詞係屬虛偽，亦無足以令人顯信乙○○之證述為不可採之品性
    證據或前科證據存在，本院自不得僅以證人係本件開單告發之員警而全盤抹煞其
    在訴訟上所具有之原證人資格，而受處分人復無舉出或聲請本院調查任何對其有
    利之證據，以使本院對證人所供述受處分人違規之行為產生任何合理之懷疑，況
    且交通警察掣單舉發違反道路交通管理條例所列之違規事實，本質上為行政處分
    ，係公務員基於職務上之權力，依法就特定之具體事件所為之具公法上效果之單
    方面行政行為，基於公務員為公法上行為具有公信力之原則，該行政行為當可被
    推定為真正，其據以依法處分之事實認定亦為正確無誤，從而本件異議人既未能
    提出證據以資證明其無違規行為，其雖以前開情詞為辯，尚難認為可採，本件事
    證明確，受處分人有上述違規行為洵堪認定，而應將受處分人之異議駁回。
三、抗告意旨略以：「當時我的方向是沿著松德路由東往西的方向走，到右邊是一三
    一巷，左邊是一一八巷的路口，我正要左轉到一一八巷，警察就停在一一八巷標
    示紅線禁停區的位置。他停在這裡，是順向停，與我同方向，因為這個巷道不寬
    ，兩車沒有辦法同時並行於同一車道。所以我用車燈閃他，車子上面有兩位警員
    ，其中一位就下來，就要看我的證件。他一下車，我就跟他說是他的錯，我沒有
    錯。我當時車頭已經轉進一一八巷，車身還有三分之一還在路口。警察之後就說
    要檢查我的證件，要我下車。警察要我把車子倒回到松德路的十字路口，我跟他
    說那太危險了我說我開到警車的前面去。警察就同意我開到他的車前。警察問我
    說有沒有看到紅燈，我說我有，也有看到警察車停在那裡。他說我闖紅燈，我說
    我沒有闖紅燈，之後我們就一直為這件事情爭執。警察跟我說，如果我認錯闖紅
    燈，就不給我開單。我說我沒有違規，警察說我可以拒簽，而且可以申訴。我說
    我會去申訴：：。」等語，並提出現場簡圖一紙附卷可憑。經查：證人即舉發受
    處分人違規之警員乙○○於原審九十年十二月二十八日調查時結證稱：當時伊和
    另一位同事執行巡邏勤務，在松德路一三一巷要過松德路到虎林街，伊等方向的
    號誌是綠燈，就看到受處分人駕駛的自用小客車從松德路闖紅燈左轉到虎林街，
    伊等有攔停受處分人，並告知其違規事由等語（參見原審卷第二五頁），惟其所
    填載之舉發違反道路交通管理事件通知單上卻記載違規地點為台北市○○路一一
    八巷口，此有該通知單影本一紙附卷（參見原審卷第七頁）可憑，並非其上開證
    述之「虎林街」，則本件證人乙○○所舉發抗告人之違規地點究為何處？即有可
    疑。雖證人乙○○於本院九十一年九月四日調查中又改證稱違規地點為上開一一
    八巷口，及要到虎林街會穿過松德路一一八巷云云，然何以與上開於原審之證述
    不符？頗生疑竇。況抗告人上開抗告之理由，又與證人乙○○之證述截然不同，
    實難認抗告人確有如證人乙○○於舉發違反道路交通管理事件通知單上記載於台
    北市○○路一一八巷口有闖紅燈之違規事實。原審不察，遽認抗告人有上開違規
    事實，而駁回抗告人異議之聲明，顯有未當，而抗告人之抗告應有理由，自應由
    本院將原裁定及原處分均撤銷，改為抗告人即受處分人不罰之裁定。
四、據上論結，應依道路交通案件處理辦法第二十六條，刑事訴訟法第四百十三條，
    裁定如主文。
中      華      民      國    九十一    年      九      月      五      日
                              臺灣高等法院交通法庭
                                  審判長法  官  黃  瑞  華
                                        法  官  陳  坤  地
                                        法  官  雷  雯  華
右正本證明與原本無異。
不得再抗告。
                                        書記官  陳  思  云
中      華      民      國    九十一    年      九      月      五      日
